【裁判字號】    95,訴,319
【裁判日期】    951011
【裁判案由】    遷讓房屋
【裁判全文】
臺灣雲林地方法院民事判決               95年度訴字第319號
原      告  大鴻廣告事業股份有限公司
法定代理人  丙○○
訴訟代理人  周進文律師
複  代理人  甲○○
被      告  乙○○
                      1號4樓.
上列當事人間請求遷讓房屋事件，本院於民國95年9 月27日言詞
辯論終結，判決如下：
    主  文
被告應將坐落雲林縣斗六市○○○段溝子埧小段六五０─二二地
號土地上之雲林縣斗六市○○○段溝子埧小段四四五建號建物（
門牌：雲林縣斗六市○○路一００巷七弄一號四樓）遷讓交還原
告，及自民國九十五年七月三十一日起，至交還前開房屋之日止
，按年給付原告新臺幣萬仟陸佰柒拾元之相當於租金之損害
金。
原告其餘之訴駁回。
訴訟費用由被告負擔新臺幣伍仟元，餘由原告負擔。
本判決第一項於原告以新台幣壹拾捌萬元為被告供擔保後，得假
執行。
原告其餘假執行之聲請駁回。
    事實及理由
一、被告未於言詞辯論期日到場，核無民事訴訟法第386 條所列
    各款之情形，爰依原告聲請，由其一造辯論而為判決。
二、原告主張：坐落雲林縣斗六市○○○段溝子埧小段650 ─22
    地號土地、應有部分10000 分之104 ，暨其上雲林縣斗六市
    ○○○段溝子埧小段445 建號建物（門牌：雲林縣斗六市○
    ○路100 巷7 弄1 號4 樓）（下稱系爭房地）為原告所有，
    詎被告無權占有系爭房地，迭經原告催請返還，仍置之不理
    ，爰依民法第767 條規定訴請被告返還系爭房地。又被告無
    占用系爭房地之正當權源，顯無法律上之原因受有利益，致
    原告受有相當於租金之損害，並依不當得利之規定，請求被
    告給付原告相當於租金之損害金等語。並聲明：
  (一)被告應將系爭房地遷讓交還原告。
  (二)被告應給付原告自起訴狀繕本送達之翌日起，至交還前開房
    屋之日止，按每月新台幣（下同）4,405 元計算之相當於租
    金之損害金。
  (三)願供擔保，請准宣告假執行。
三、被告未於言詞辯論期日到場，亦未提出書狀作何聲明或陳述
    。
四、原告主張系爭房地為原告所有，詎被告無權占有系爭房地，
    迭經原告催請返還，仍置之不理等事實，業據其提出土地登
    記謄本、建物登記謄本、房屋稅繳款書、雲林縣稅捐稽徵處
    95年全期房屋稅繳納證明證書、戶籍謄本、照片為證，而被
    告已於相當時期受合法之通知，未於言詞辯論期日到場，亦
    未提出準備書狀爭執，依民事訴訟法第280 條第3 項準用第
    1 項之規定，應視同自認原告上開之主張為真實。
五、按所有人對於無權占有或侵奪其所有物者，得請求返還之。
    對於妨害其所有權者，得請求除去之。有妨害其所有權之虞
    者，得請求防止之，民法第767 條定有明文。被告無合法權
    源占有系爭房地，已如前述，是被告占有系爭房地自屬無權
    占有，則原告自得依上開民法第767 條規定，請求被告將坐
    落系爭土地上之系爭房屋遷讓交還予原告，於法自屬有據，
    應予准許。
六、又按無法律上之原因而受利益，致他人受損害者，應返還其
    利益，但依其利益之性質或其他情形不能返還者，應償還其
    價額，民法第179 條前段、第181 條後段定有明文。又無權
    占有他人土地，可能獲得相當於租金之利益為社會通常之觀
    念（最高法院61年度台上字第1695號判例參照）。本件被告
    既無合法權源占有系爭房地，已如上述，則被告占有系爭房
    地，即受有使用系爭房地之利益，致原告受有損害，該項利
    益依其性質無法返還，原告自得請求被告償還相當於租金之
    利益。再按城市地方房屋之租金，以不超過土地及其建築物
    申報總價額年息百分之十為限，土地法第97條第1 項。所謂
    土地及建築物之總價額，土地價額依法定地價（土地法施行
    法第25條），土地之法定地價，係土地所有權人依土地法所
    申報之地價（土地法第148 條），惟在實施平均地權條例地
    區，依平均地權條例第16條規定：「舉辦規定地價或重新規
    定地價時，土地所有權人未於公告期間申報地價者，以公告
    地價百分之八十為其申報地價。土地所有權人於公告期間申
    報地價者，其申報之地價超過公告地價百分之一百二十時，
    以公告地價百分之一百二十為其申報地價；申報之地價未滿
    公告地價百分之八十時，得照價收買或以公告地價百分之八
    十為其申報地價」，故上開所謂土地之價額，係指土地所有
    權人申報之地價而言。而基地租金之數額，除以基地申報地
    價為基礎外，尚須斟酌基地之位置，工商業繁榮之程度，承
    租人利用基地之經濟價值及所受利益等項，並與鄰地租金相
    比較，以為決定。並非必達申報總地價年息百分之十最高額
    ，最高法院68年度台上字第3071號判例可資參照。經查，系
    爭土地於95年1 月之公告土地現值為每平方公尺3,200 元、
    系爭房屋於95年度之課稅現值為355,800 元，有原告提出土
    地登記謄本、雲林縣稅捐稽徵處95年全期房屋稅繳納證明證
    書各乙份附卷可參，本院審酌系爭房地係美麗大地集合式住
    宅之一，該社區位於東西向斗六市○○道下接雲林縣斗六市
    ○○路，直行300 公尺後左轉，再接6 米產業道路處，四周
    除該社區外，均為田園景觀，別無商業活動，該社區興建已
    6 年餘，其內僅有少數小型商店，為一單純住宅區，距離臨
    近之國小、郵局及市場約1 公里左右，生活機能尚可、被告
    利用系爭房地之經濟價值與所得利益，認為被告所受相當於
    租金之利益，應以按系爭房地申報地價8%計算為適當，依此
    計算，則原告依不當得利之法律關係，請求被告給付自起訴
    狀繕本送達之翌日即95年7 月31日起，至交還系爭房屋之日
    止，按年給付原告33,670元之相當於租金之損害金（計算式
    ：﹝【 (5117×3200×104/10000)＋355800﹞×80% 】×8%
    ＝33670 『元以下4 捨5 入』），為有理由，應予准許，逾
    此部分之請求，不應准許，應予駁回。
七、從而，原告本於無權占有、不當得利之法律關係請求被告應
    將坐落系爭土地上之系爭房屋遷讓交還予原告，及自起訴狀
    繕本送達之翌日即95年7 月31日起，至交還系爭房屋之日止
    ，按年給付原告33,670元之相當於租金之損害金，為有理由
    ，應予准許，逾此部分之請求，不應准許，應予駁回。另原
    告陳明願供擔保，聲請宣告假執行，經核原告勝訴部分並無
    不合，爰酌定相當擔保金額予以准許。至原告敗訴部分，其
    假執行之聲請失所附麗，應併予駁回。
八、訴訟費用負擔之依據：民事訴訟法第79條。
中    華    民    國    95    年    10    月    11    日
                  民事第二庭    法  官  陳秋如
以上正本係照原本作成。
如對本判決上訴，須於判決送達後20日內向本院提出上訴狀（需
提出繕本）。
中    華    民    國    95    年    10    月    11    日
                                書記官  王秀如


司法院資訊處製作；財團法人民間司法改革基金會備份。
